臺灣臺中地方法院刑事判決　　　　　　　　　　　　九十三年度交訴字第一三九號
　　公　訴　人　臺灣臺中地方法院檢察署檢察官
　　被　　　告　乙○○
右列被告因肇事逃逸罪等案件，經檢察官提起公訴（九十三年度偵字第一五四三六號
），本院合議庭裁定適用簡式審判程序，判決如左：
    主  文
乙○○服用酒類，不能安全駕駛動力交通工具而駕駛，處拘役伍拾日，如易科罰金，
以佰元折算壹日；又駕駛動力交通工具肇事，致人受傷而逃逸，處有期徒刑陸月，
如易科罰金，以佰元折算壹日。肇事逃逸部分，緩刑年。
被訴過失傷害部分，公訴不受理。
    犯罪事實
一、乙○○於民國九十三年八月五日十二時許，在臺中縣大里市○○路上與人飲用啤
    酒後，已達不能安全駕駛動力交通工具之程度，卻仍駕駛車牌號碼三Ｒ─七一七
    ０號自用小貨車，沿臺中縣大里市○○路往鳳凰路方向行駛，嗣於同日十三時五
    十分許，途經光德路二一一號前時，適有甲○○亦騎乘之車牌ＹＢＮ—一００號
    重型機車行至該路段，乙○○見狀正欲超車之際，因酒後駕車未注意車前狀況，
    並隨時採取必要之安全措施，亦未注意汽車超車時，應於前車左側保持半公尺以
    上之間隔，致自小貨車後輪打滑從右後方撞擊甲○○之人車，使甲○○受有胸壁
    挫傷、左膝擦傷、左足踝擦傷、左肩挫傷、左上臂挫傷、左膝撕裂傷等傷害（傷
    害部分業據撤回告訴）。詎乙○○於撞傷人之後，竟未下車救助，反而急速逃逸
    ，不見蹤跡，嗣經警循線查獲而悉上情，乙○○並於同日二十時三十五分許，在
    臺中縣警察局霧峰分局宏龍派出所接受酒精濃度測試，測得其濃度高達每公升零
    點三二毫克。
二、案經被害人甲○○訴由臺中縣警察局霧峰分局報告臺灣臺中地方法院檢察署檢察
    官偵查起訴。
    理  由
壹、有罪部分：
一、訊據被告被告乙○○對於右揭犯罪事實坦承不諱，核與被害人甲○○指訴之情節
    相符，並有道路交通事故調查報告表、現場圖、現場相片、仁愛綜合醫院診斷證
    明書、酒精濃度測定單、違反道路交通管理事件通知單等在卷足憑。
（一）按服用酒類不能安全駕駛動力交通工具之認定，係參考德國、美國之認定標準
      ，對於酒精濃度呼氣已達每公升○．五五毫克或血液濃度達百分之○．一一以
      上，肇事率為一般正常人之十倍，應認為已達不能安全駕駛之標準（法務部八
      十八年五月十八日八八年度法檢字第一六六九號函參照）；次按依交通部道路
      交通安全督導委員會委託學者自八十九年三月間起至九十年二月間止針對國人
      進行實驗研究，體內所含酒精濃度與代謝率之實驗結果，每人的飲酒量依其體
      重計算，於餐後三十分鐘飲完酒，飲完後其呼氣酒精濃度最高點為酒後一小時
      ；又自飲酒一小時後開始計算代謝率，呼氣酒精代謝率總平均值為每小時０．
      ０五二毫克 (引自蔡中志著「國人酒精濃度與代謝率及對行為影響之實驗研究
      」一文，警光雜誌第五三八期)。本件依被告所供，飲酒完畢之時間為九十三
      年八月五日十二時許，並開始駕車，而警員係於同日二十時三十五分始對被告
      進行測試，酒精濃度測定值為每公升０．三二毫克，則被告飲用酒類後其呼氣
      酒精濃度最高點為酒後一小時即九十三年八月五日十三時，之後即開始代謝，
      而被告自駕車至酒測之時間相距達八小時三十五分鐘（相當於八點五八三小時
     ），依前揭國人體內酒精含量之代謝率計算，被告於駕車之始體內所含酒精濃
      度已達每公升○．七六毫克 (計算式為：○．三二ＭＧ／Ｌ＋○．○五二ＭＧ
      ／Ｌ×八．五八三ｈｒ＝○．七六ＭＧ／Ｌ），比前開說明之每公升零點五五
      毫克，遠超出零點二一毫克。再觀卷附之「測試觀察紀錄表」關於被告於接受
      酒測之時尚有紀錄「注意力無法集中、多話」之觀察結果，顯見被告酒後駕車
      當時應已達不能安全駕駛動力交通工具之程度，本件被告因飲酒無法安全駕駛
      動力交通工具之犯行，堪已認定。
（二）次按汽車駕駛人駕駛汽車肇事致人受傷或死亡，應即採取救護或其他必要措施
      ，並向警察機關報告，不得駛離或逃逸，道路交通管理處罰條例第六十二條第
      一項定有明文。又因道路交通事故之發生，常非於己之鄰親家里，時有告救不
      能情事，乃科以肇事者須即採取救護或其他必要措施，並應向警察機關報告之
      法定義務，以防因就醫延誤致生無謂傷亡，並俾得通知傷亡者家屬到場，以明
      責任，是凡肇事人於行車肇事致人受傷或死亡，未即採取救護或其他必要措施
      ，並向警察機關報告，即駕車逃逸者，均應依該規定處罰，至其嗣後是否受刑
      事訴追及已否與被害人達成民事和解，賠償損失，對其應受處罰乙節，並不生
      影響。職是之故，汽車駕駛人駕駛汽車肇事，不論其責任之歸屬為何，即有義
      務留在肇事現場，採取救護或其他必要措施，並向警察機關報告，以維護他人
      之生命與其他用路人之交通安全。其立法目的，既係促使駕駛人於肇事致死傷
      後，能對被害人即時救護，報告警察機關，以減少死傷，是該罪之成立祇以行
      為人有駕駛動力交通工具肇事，致人死傷而逃逸之事實為已足（最高法院九十
      二年度臺上字第四四六八號刑事判決參照）。本件被告駕駛車輛撞擊被害人致
      其人車倒地，衡諸經驗法則，直行中之車輛若撞擊他物，駕駛人必會由車輛之
      震動或車速、方向之改變而發覺異狀，況依被告所駕駛之自小貨車後車燈於肇
      事時毀損，該車右側方亦有數條擦痕（有照片五張在卷可考），顯示該撞擊力
      應非輕，被告對被害人甲○○當場受有傷害應已有認識，其竟未採取救護或其
      他必要措施，並向警察機關報告，即竟行駕車離去嗣經警循線查獲，其肇事逃
      逸已甚灼然，被告於本院中之自白應與事實相符。本件事證明確，是被告酒醉
      駕車及肇事逃逸之犯行，均堪以認定。
二、核被告所為係犯刑法第一百八十五條之三之酒後不能安全駕駛動力交通工具而駕
    駛罪及同法第一百八十五條之四之肇事逃逸罪。被告所犯前開二罪間，行為互殊
    ，要件不同，應予分論併罰。爰審酌被告酒醉後已不能安全駕駛，仍不顧公眾之
    安危，貿然駕車，造成他人受傷，應予非難；肇事後更棄被害人於不顧，其罪行
    甚重，惟念其犯罪後業與被害人達成和解，告訴人甲○○具狀撤回告訴表示不願
    追究，取得被害人諒解，且於本院審理時坦承犯行，犯罪後態度尚稱良好等一切
    情狀，分別量處如主文所示之刑，並均諭知易科罰金之折算標準。又查被告前未
    曾受有期徒刑以上刑之宣告，有臺灣高等法院被告全國前案紀錄表及臺灣臺中地
    方法院檢察署刑案資料查註紀錄表在卷可按。被告因一時失慮致犯本罪，其經此
    偵審教訓，當知謹慎而無再犯之虞，本院認被告所犯肇事逃逸部分所宣告之刑，
    以暫不執行為宜，爰併宣告緩刑三年，以勵自新。
貳、不受理部分：
一、公訴意旨另以：被告乙○○於九十三年八月五日十二時許，在臺中縣大里市○○
    路上與人飲用啤酒後，已達不能安全駕駛動力交通工具之程度，卻仍駕駛車牌號
    碼三Ｒ─七一七０號自用小貨車，沿臺中縣大里市○○路往鳳凰路方向行駛，嗣
    於同日十三時五十分許，途經光德路二一一號前時，適有甲○○亦騎乘之車牌Ｙ
    ＢＮ—一００號重型機車行至該路段，乙○○見狀正欲超車之際，因酒後駕車未
    注意車前狀況，並隨時採取必要之安全措施，亦未注意汽車超車時，應於前車左
    側保持半公尺以上之間隔，致自小貨車後輪打滑從右後方撞擊甲○○之人車，使
    甲○○受有胸壁挫傷、左膝擦傷、左足踝擦傷、左肩挫傷、左上臂挫傷、左膝撕
    裂傷等傷害。因認被告乙○○涉有刑法第二百八十四條第一項前段之過失傷害罪
    嫌等語。
二、按告訴乃論之罪，告訴人於第一審辯論終結前，得撤回其告訴；又告訴經撤回者
    ，應諭知不受理之判決，刑事訴訟法第二百三十八條第一項、第三百零三條第三
    款，分別定有明文。本件被告乙○○經檢察官依刑法第二百八十四條第一項前段
    之過失傷害罪提起公訴，依刑法第二百八十七條前段之規定，須告訴乃論。茲據
    告訴人具狀撤回其告訴，有撤回告訴狀附卷可稽，揆諸首開說明，爰諭知不受理
    之判決。
據上論斷，應依刑事訴訟法第二百七十三條之一第一項、第二百九十九條第一項前段
、第三百零三條第三款，刑法第一百八十五條之三、第一百八十五條之四、第四十一
條第一項前段、第七十四條第一款，罰金罰鍰提高標準條例第二條，判決如主文。
本案經檢察官丙○○到庭執行職務。
中      華      民      國    九十四    年      一      月    二十五    日
                              臺灣臺中地方法院交通法庭
                                  法  官  張清洲
右正本證明與原本無異。
如不服本判決，應於送達後十日內向本院提出上訴狀（須附繕本），上訴於臺灣高等
法院臺中分院。
                                   書記官
中      華      民      國    九十四    年      一      月    二十五    日
附錄論罪科刑法條
刑法第一百八十五條之四：
駕駛動力交通工具肇事，致人死傷而逃逸者，處六月以上五年以下有期徒刑。
